【裁判字號】    94,易,1161
【裁判日期】    950221
【裁判案由】    竊盜
【裁判全文】
臺灣板橋地方法院刑事判決              94年度易字第1161號
公  訴  人  臺灣板橋地方法院檢察署檢察官
被      告  乙○○
選任辯護人  湯應欽律師
上列被告因竊盜案件，經檢察官提起公訴（94年度偵緝字第1675
號），本院判決如下：
    主  文
乙○○攜帶兇器竊盜未遂，累犯，處有期徒刑拾月。
    事  實
一、乙○○曾於民國89年間犯偽造文書罪，經本院以89年度訴字
    第1083號判決判處有期徒刑3 月，緩刑3 年確定。乙○○又
    犯竊盜、偽造文書等罪，經臺灣桃園地方法院以90年度訴字
    第1764號判決判處有期徒刑4 月、4 月，定執行刑有期徒刑
    7 月確定；又因違反毒品危害防制條例，經本院以91年度板
    簡字第922 號判決判處有期徒刑5 月確定；及因竊盜罪經本
    院以91年度簡上字第124 號判決判處有期徒刑6 月確定，並
    經撤銷前開本院89年度訴字第1083判決宣告之緩刑。嗣經本
    院以91年度聲字第2147號裁定定應執行有期徒刑1 年4 月，
    自91年4 月11日起入監服刑，及接續執行有期徒刑3 月（撤
    銷緩刑部分），至93年6 月7 日縮刑期滿執行完畢（91年5
    月22日至92年1 月29日執行強制戒治、另因行刑累進處遇縮
    短刑期40日）。
二、乙○○猶不知悔改，竟意圖為自己不法之所有，於93年10月
    7 日凌晨4 時許，騎乘車牌號碼INW-646 號重型機車，至臺
    北縣中和市○○路631 號之「214 號公車站」之洗車台旁，
    見甲○○所有之車牌號碼MK-5875 號自用小客車停放該處無
    人看管，乃持客觀上足供兇器使用之螺絲起子1 把（不能證
    明為乙○○所有），以強力撬壓之方式，破壞該自用小客車
    之右前車窗（毀損部分未據告訴）後，進入該車內，以螺絲
    起子拔取車內之固定汽車音響面板之螺絲，而著手竊取該汽
    車音響。適甲○○欲返回車內拿取廣告紙張貼於公車時發現
    ，乙○○未能竊得汽車音響，即匆忙自該車右前車窗跳出後
    逃離現場，而未遂行竊盜行為。甲○○追趕乙○○未及後，
    乃返回其自用小客車附近查看，發現乙○○在車內遺留有螺
    絲起子1 支，復未及將其所騎駛之車號INW-646 號重型機車
    騎走（車內有乙○○之行車執照、駕駛執照及行動電話2 支
    ），而經報警後，經警方循機車內之證件查知上情。
三、案經臺北縣政府警察局中和分局報請臺灣板橋地方法院檢察
    署檢察官偵查起訴。
    理  由
一、本件檢察官所引用之證據，除證人甲○○、何素娥於警詢或
    偵查中之陳述外，另有贓物認領保管單及照片等為證，被告
    乙○○對上開證據並無證據能力之爭執，證人甲○○亦經傳
    喚到庭與被告對質，是上開供述及非供述證據，均應認有證
    據能力，合先敘明。
二、訊據被告矢口否認上開犯行，辯稱：伊在93年10月7 日凌晨
    2 時30分，至板橋市南雅夜市附近便利商店停車買香菸時，
    因機車暫停未熄火而遭竊，伊找機車約30分鐘後打電話回家
    詢問，伊母親我機車在中和的警察局並且叫伊去領，伊並無
    至中和連城路行竊，而是竊機車之人所為云云。經查：
  (一)93年10月7 日凌晨，甲○○駕駛車牌號碼MK-5875 號自用小
    客車，至臺北縣中和市○○路631 號之「214 號公車站」之
    洗車台旁停放，而後在該公車站內張貼車體廣告。同日凌晨
    4 時20分許，甲○○返回車旁欲拿取廣告紙繼續張貼時，發
    現有1 竊嫌自上開車號MK-5875 號自用小客車右前車窗跳出
    ，之後往連城路對向車道橫越馬路逃逸，甲○○及其僱主彭
    東雄追趕未及，嗣返回原處檢視車輛時，發現該自用小客車
    之右前車窗已遭破壞，車內汽車音響面板螺絲被拔下3 顆，
    ，而竊嫌匆忙逃逸之際，留下螺絲起子1 支未及拿取，亦未
    及將所騎駛之車牌號碼INW-646 號重型機車騎走（車內有乙
    ○○之證件及行動電話2 支），乃報警前來。此除據證人甲
    ○○指證歷歷外，復有扣案之螺絲起子1 支、行動電話2 支
    及現場照片、扣押筆錄、扣押物品目錄表等在卷可稽。
  (二)被告雖執前揭情詞，矢口否認有騎前揭機車於上開時、地行
    竊乙事。惟被告於偵查中辯稱：伊機車於93年10月間在萬華
    失竊，伊在路邊打電話請母親報警，我母親打電話到中和分
    局報案，同日清晨7 時許我又打電話回家問報案情形，我母
    親說警察要我到案說明等語（見94年度偵緝字第1675號偵查
    卷第17頁、第20-21 頁）；而證人即被告之母親何素娥則證
    稱：當天凌晨5 時許，警察打電話說要找乙○○，說他的機
    車在派出所；同日上午8 時許乙○○打電話回家，說他的機
    車不見，要我去報案，我就告訴他機車在警察局等語（見同
    前卷第21頁）。2 人所述內容，就是否主動報案或經警通知
    到案、2 人通電之時間、次數等，所述均有不同，顯見被告
    係於行竊事蹟敗露後，於清晨8 時許請其母親代為報警以求
    掩飾犯行。否則被告若真係於暫停購物之時機車失竊，並已
    即時於凌晨4 時許委託母親報警，豈會在員警於中和市○○
    路查獲上開機車並查知機車所有人之後，被告之母親仍未完
    成報案之程序？又被告於偵查中原辯稱該機車係於93年10月
    間在萬華失竊云云；至本院審判中又改稱係在板橋市南雅夜
    市一帶失竊云云，前後所述亦有矛盾。又被告若果真於當日
    凌晨2 、3 時許機車失竊，並於失竊之際立即打電話要求母
    親代為報警，顯然尋找機車甚急，則其母親既已告知該機車
    為警尋獲後，被告為何仍不至警局說明，最後仍因通緝始到
    案應訊？顯見被告辯稱於本件竊盜發生前機車即已失竊云云
    ，為事後卸責之詞，不足採信。
  (三)又本件犯罪事實，除有被告遺留於當場之機車、車內證件、
    行動電話等為證外，更據證人甲○○歷警詢、偵訊及本院審
    判中指訴不移。且證人甲○○與被告當庭對質時，更詳陳：
    當天我工作到一個段落要走回車上拿廣告紙時，突然聽到一
    聲「碰」，就看到我車子副駕駛座窗戶爬出一個人並跌倒在
    地上，還撞壞車窗上的晴雨窗，然後該竊嫌從我車旁跑掉，
    我就與我老闆一起去追這個人，但他跑到大馬路後跳過安全
    島還回頭看我們，雖然沒有追到，但他回頭時與我距離不到
    一公尺，所以我確定該竊嫌就是被告乙○○等語（見本院95
    年2 月7 日審判筆錄）。衡以證人甲○○與被告素無仇怨，
    並無矯詞誣指之必要，且2 人曾近距離追逐，被告當時復曾
    回頭觀看，證人甲○○當不致錯認。且該處為中和市○○路
    旁之公車站，附近照明清晰，證人甲○○視力亦正常，此據
    其詳述在卷（見同前筆錄第6 頁），足見證人甲○○之指證
    確屬實在，堪以採信，更足確認被告確實於93年10月7 日騎
    駛其所有之車號INW-646 號重型機車至中和市○○路631 號
    之「214 號公車站」內行竊之事實。
  (四)至於選任辯護人雖又聲請本院委託機關採集扣案螺絲起子上
    之指紋，用以確認被告是否曾持該螺絲起子行竊等語。惟本
    案發生之後，警方曾嘗試在證人甲○○所駕自用小客車內採
    集指紋，惟無所獲，此據證人甲○○證述在卷（見同前筆錄
    第8 頁）。而因本件可供採集指紋之螺絲起子、汽車音響之
    螺絲、面板，均無平整光滑之接觸面，本不易殘留完整可資
    比對之指紋，故縱未曾於上開物件上採得被告之完整指紋，
    亦不能憑此斷言被告未於上開時、地犯罪。而本件既曾經警
    採驗指紋無著，選任辯護人又聲請為指紋之採驗，核已無贅
    行此程序之必要，應予指明。而本件被告既係於著手犯罪之
    後為證人甲○○所發現，於追逐過程中證人甲○○曾清楚看
    見被告之容貌，並已指證綦詳。且被告逃逸後，遺有其所騎
    駛之車牌號碼INW-646 號重型機車、及螺絲起子1 支、行動
    電話2 支等，有現場照片、扣押筆錄、扣押物品目錄表等在
    卷為據，綜上事證足認被告之犯行明確，應依法論處。
三、按刑法第三百二十一條第一項第三款之攜帶兇器竊盜罪，係
    以行為人攜帶兇器竊盜為其加重條件，此所謂兇器，其種類
    並無限制，凡客觀上足對人之生命、身體、安全構成威脅，
    具有危險性之兇器均屬之，且祇須行竊時攜帶此種具有危險
    性之兇器為已足，並不以攜帶之初有行兇之意圖為必要，最
    高法院79年度臺上字第5253號判例意旨足資參照。本件被告
    持螺絲起子著手拔取證人甲○○汽車音響之面板上螺絲，乃
    使用該螺絲起子著手行竊，而螺絲起子客觀上足對人之生命
    、身體、安全構成威脅，是被告雖未得手財物，核其所為，
    仍應論以刑法第321 條第2 項、第1 項第3 款之加重竊盜未
    遂罪。又被告係在公車站旁之洗車台內行竊，此經證人甲○
    ○證述如前，並非在車站內利用旅客上下車之機會為竊盜之
    犯行，是不另以同法第321 條第1 項第6 款之加重條件論之
    。又被告曾犯如事實欄所載之偽造文書、竊盜等罪，至93年
    6 月7 日縮刑期滿執行完畢，有臺灣高等法院被告前案紀錄
    表在卷可稽，其於有期徒刑執行完畢後之5 年以內，再犯本
    件有期徒刑以上之罪，為累犯，應依法加重其刑。又被告著
    手竊行，因證人甲○○發現，被告急於逃逸而未能得手財物
    ，為未遂犯，應按既遂犯之刑減輕之，並依法先加後減。本
    院審酌被告有多次竊盜前科，且均係以破壞車窗後進入車內
    之手法行竊，歷偵、審教訓及刑罰執行，仍不知悔改。其甫
    於93年6 月間服刑期滿出監，同年10月又犯本罪，且犯後匿
    飾犯行，毫無悔意，與證人對質時，竟反指證人甲○○設詞
    誣陷（見本院95年2 月7 日審判筆錄第11頁），本應嚴懲。
    惟斟酌被告犯罪情節輕微，本件案發後已知檢束行止，未再
    被查獲有其他犯行，並酌其犯罪動機、目的、犯罪手段等一
    切情狀，量處如主文所示之刑，以資懲儆。扣案螺絲起子1
    把，雖為被告犯本罪所用，惟不能證明為何人所有。而沒收
    從刑之科予，於事證未明之情形下，應本於罪疑惟無之法則
    ，為有利被告之推定，是就扣案之螺絲起子1 把，既不能證
    明為被告所有，爰不另為沒收之宣告，附此敘明。
據上論斷，應依刑事訴訟法第299 條第1 項前段，刑法第321 條
第1 項第3 款、第47條、第26條前段，判決如主文。
中    華    民    國    95    年    2     月    21    日
                  刑事第十一庭  審判長法  官    徐蘭萍
                                      法  官    林淑婷
                                      法  官    林漢強
上列正本證明與原本無異。
如不服本判決應於送達後10日內向本院提出上訴狀。
                                      書記官    黃大千
中    華    民    國    95    年    2     月    21    日
附錄本案論罪科刑法條全文
刑法第321條
犯竊盜罪而有左列情形之一者，處六月以上、五年以下有期徒刑
：
一  於夜間侵入住宅或有人居住之建築物、船艦或隱匿其內而犯
    之者。
二  毀越門扇、牆垣或其他安全設備而犯之者。
三  攜帶兇器而犯之者。
四  結夥三人以上而犯之者。
五  乘火災、水災或其他災害之際而犯之者。
六  在車站或埠頭而犯之者。
前項之未遂犯罰之。


司法院資訊處製作；財團法人民間司法改革基金會備份。
